---
title: "P3 EE POISSON Irene Extremera Serrano"
author: "Irene Extremera Serrano"
date: "28/5/2020"
output: html_document
---

```{r}
# Carga de librerias:
# Libreria para la representación de mapas en R
library("maptools")
# Libreria para el cálculo de las relaciones de vecindad entre regiones
library("spdep")
# Libreria que define las estructuras básicas para datos espaciales vectoriales
library("sf")
#Leer la base de datos
library('rgdal')
#glm
library(glmulti)
```

# MATRIZ CON DATOS

```{r}
setwd('D:/Desktop/Remember/Estudios/Educación Formal/Máster/Máster Valencia/Bioestadística/Curso 1/20 3-6Modelización Avanzada/Estadística Espacial/Prácticas/Práctica 3')

#Cálculo de los casos observados
Totpb<-sum(2,5,2,3,3,5,1,4,1,2,1,5,0,3,4,7,4,3,3,7,9,11,5,4,2,3,5,2,3,6,4)
Totnin<-sum(5,10,6,14,7,9,5,17,14,11,16,15,9,13,10,12,9,8,7,13,11,14,10,9,6,8,8,6,7,8,9)
Niños<- c(5,10,6,14,7,9,5,17,14,11,16,15,9,13,10,12,9,8,7,13,11,14,10,9,6,8,8,6,7,8,9)
esp<-c()
for(i in 1:31){esp[i]<- (Niños[i]*Totpb)/Totnin }
esp <- round(esp,2)

# Leemos la cartografía de Valencia

v <- matrix(ncol=5,nrow=31,c(sector=c(1,2,3,4,5,6,7,8,9,10,11,12,13,14,15,16,17,18,19,20,21,22,23,24,25,26,27,28,29,30,31),Nniños=c(5,10,6,14,7,9,5,17,14,11,16,15,9,13,10,12,9,8,7,13,11,14,10,9,6,8,8,6,7,8,9),pb=c(2,5,2,3,3,5,1,4,1,2,1,5,0,3,4,7,4,3,3,7,9,11,5,4,2,3,5,2,3,6,4), Esperados=c(1.94, 3.89, 2.33, 5.44, 2.72, 3.50, 1.94, 6.61, 5.44, 4.28, 6.22, 5.83, 3.50, 5.06, 3.89, 4.67, 3.50, 3.11, 2.72,5.06, 4.28, 5.44, 3.89, 3.50, 2.33, 3.11, 3.11, 2.33, 2.72, 3.11, 3.50),ctg=c('B','B','B','B','B','B','B','A','A','A','A','A','A','A','C','C','C','C','C','C','C','C','C','C','C','C','C','C','C','B','C')))
                
colnames(v)<-c('Sector','Nniños','Observados','Esperados','Categorías')
```

# HAGO EL POLÍGONO

```{r}
x1<- c(2,3,3,2,2)
y1<- c(11,11,12,12,11)
c1<- cbind(x1,y1)
P1 <- st_polygon(list(c1))

x2<- c(3,4,4,3,3)
c2<- cbind(x2,y1)
P2 <- st_polygon(list(c2))

y2<- c(10,10,11,11,10)
c3<- cbind(x1,y2)
P3 <- st_polygon(list(c3))

c4<- cbind(x2,y2)
P4 <- st_polygon(list(c4))

y3<- c(9,9,10,10,9)
c5<- cbind(x1,y3)
P5 <- st_polygon(list(c5))

c6<- cbind(x2,y3)
P6 <- st_polygon(list(c6))

y4<- c(8,8,9,9,8)
c7<- cbind(x1,y4)
P7 <- st_polygon(list(c7))

c8 <- cbind(x2,y4)
P8 <- st_polygon(list(c8))

y5<- c(7,7,8,8,7)
c9<- cbind(x1,y5)
P9 <- st_polygon(list(c9))

c10<-cbind(x2,y5)
P10 <- st_polygon(list(c10))

y6 <- c(6,6,7,7,6)
c11<- cbind(x1,y6)
P11 <- st_polygon(list(c11))

c12<- cbind(x2,y6)
P12 <- st_polygon(list(c12))

y7 <- c(5,5,6,6,5)
c13 <- cbind(x1,y7)
P13 <- st_polygon(list(c13))

c14<- cbind(x2,y7)
P14 <- st_polygon(list(c14))

y8<-c(4,4,5,5,4)
c15<- cbind(x1,y8)
P15 <- st_polygon(list(c15))

c16 <- cbind(x2,y8)
P16 <- st_polygon(list(c16))

y9<- c(3,3,4,4,3)
c17<-cbind(x1,y9)
P17 <- st_polygon(list(c17))

c18<-cbind(x2,y9)
P18 <- st_polygon(list(c18))
y10<- c(2,2,3,3,2)
c19 <- cbind(x1,y10)
P19 <- st_polygon(list(c19))

c20 <- cbind(x2,y10)
P20 <- st_polygon(list(c20))

y11<- c(1,1,2,2,1)
c21 <- cbind(x1,y11)
P21 <- st_polygon(list(c21))

c22<-cbind(x2,y11)
P22 <- st_polygon(list(c22))

x3 <- c(4,5,5,4,4)
x4<- c(5,6,6,5,5)

c23<- cbind(x3,y7)
P23 <- st_polygon(list(c23))

c24<- cbind(x4,y7)
P24 <- st_polygon(list(c24))

c25<- cbind(x3,y8)
P25 <- st_polygon(list(c25))

c26<- cbind(x4,y8)
P26 <- st_polygon(list(c26))

c27<- cbind(x3,y9)
P27 <- st_polygon(list(c27))

c28<- cbind(x4,y9)
P28 <- st_polygon(list(c28))

c29<- cbind(x3,y10)
P29 <- st_polygon(list(c29))

c30<- cbind(x4,y10)
P30 <- st_polygon(list(c30))

c31<- cbind(x3,y11)
P31 <- st_polygon(list(c31))

# Junta varios sfg en un sfc (colección de simple features)
geometria3 <- st_sfc(list(P1,P2,P3,P4,P5,P6,P7,P8,P9,P10,P11,P12,P13,P14,P15,P16,P17,P18,P19,P20,P21,P22,P23,P24,P25,P26,P27,P28,P29,P30,P31))

# sf object
SFPol <- st_sf( geometry = geometria3)
plot(SFPol,axes=TRUE)

#Dos bucles for, uno para los vectores x e y y otro para hacer los distintos sectores.
```

```{r}
class(SFPol) # doble clase: simple feature y dataframe
print(SFPol) # ver columna lista "geometry"
```

# PINTAR VECINOS Y SECTORES CERCANOS

```{r}
# La función poly2nb() determina como vecinos aquellos polígonos contiguos
valencia.nb <- poly2nb(SFPol)

# La función nb2WB() transforma el sistema de vecindades en listas de vecinos
Vecinos<-nb2WB(valencia.nb)

# Definimos una paleta de colores para pintar los mapas
Paleta<-colorRampPalette(c("#FFAEB9", "#EE7AE9", "#9F79EE", "#7EC0EE", "#436EEE", "#27408B"))(6)
par(mfrow=c(1,2), mar=c(0,0,1,0))

# Pintamos un mapa con el número de vecinos
plot(SFPol,col=Paleta[findInterval(Vecinos$num,c(3,4,5,6,7,8))])
title("Número de vecinos")
legend(27,16,c("3","4","5","6","7",'8'),fill=Paleta)

# Una sencilla función para pintar un condado y sus vecinos
condado<-function(i){
por<-rep(1,31)
por[i]<-6
por[valencia.nb[[i]]]<-3
plot(SFPol,col=Paleta[por])
title(paste("El condado", i, "y sus vecinos"))
}
condado(1)
```

# PINTAR SECTORES E INFORMACIÓN

```{r}
#FORMA 1
SFPol1 <- st_sf(v, geometry = geometria3)
plot(SFPol1,axes=TRUE)
# table(v[,4])
# v[,4]
```

```{r}
#FORMA 2
#Pintamos los mapas de Observados y Esperados
par(mfrow=c(1,2))
plot(SFPol,col=Paleta[findInterval(v[,4],c(2,3,4,6,7,11))])
title("Defunciones esperadas")
legend(10,11,c("0-2","2-3","3-4","4-6","6-7","7-11"),fill=Paleta)
plot(SFPol,col=Paleta[findInterval(v[,3],c(2,3,4,6,7,11))])
title("Defunciones observadas")
legend(10,11,c("0-2","2-3","3-4","4-6","6-7","7-11"),fill=Paleta)
```

La diferencia entre la prueba 1 y la 2 es que en la 2 se realizan por defecto más categorías, sin embargo, en ambas se muestra una diferencia entre observado y esperado, por lo que habría que hacer un modelo que trabajase con las diferencias de los residuos.

IMPORTANTE: Las leyendas es preferible usar los mismos intervalos para de esa forma poder comparar mejor.

```{r}
#PRUEBA 2
# Pintamos la diferencia entre observados y esperados, equivale a los residuos del modelo lineal
plot(SFPol,col=Paleta[findInterval((v[,3]-v[,4]),
c(-4,-3,-1,1,3,5))])
title("Residuos O ~ E")
legend(10,10,c("< -4","(-4, -3)","(-3, -1)","(-1, 1)",'(1,3)',"(3,4)"), fill=Paleta)
```

Los valores negativos se encuentran sobre todo en general a excepción de la parte sur que hay una concentración de valores positivos. Esto indica que los valores esperados son menores a los observados por lo general, siendo los esperados mayores que los observados solo en dos sectores concretos.

Puede parecer que haya un patrón norte sur ya que en el norte hay un mayor concentración de números negativos que en la parte sur. De modo que se plantea realizar un modelo lineal generalizado para darle explicación a este fenómeno.

```{r}
#Transformo a lista
v <- data.frame(list(sector=c(1,2,3,4,5,6,7,8,9,10,11,12,13,14,15,16,17,18,19,20,21,22,23,24,25,26,27,28,29,30,31),Nniños=c(5,10,6,14,7,9,5,17,14,11,16,15,9,13,10,12,9,8,7,13,11,14,10,9,6,8,8,6,7,8,9),pb=c(2,5,2,3,3,5,1,4,1,2,1,5,0,3,4,7,4,3,3,7,9,11,5,4,2,3,5,2,3,6,4), Esperados=c(1.94, 3.89, 2.33, 5.44, 2.72, 3.50, 1.94, 6.61, 5.44, 4.28, 6.22, 5.83, 3.50, 5.06, 3.89, 4.67, 3.50, 3.11, 2.72,5.06, 4.28, 5.44, 3.89, 3.50, 2.33, 3.11, 3.11, 2.33, 2.72, 3.11, 3.50),categorias=c('B','B','B','B','B','B','B','A','A','A','A','A','A','A','C','C','C','C','C','C','C','C','C','C','C','C','C','C','C','B','C')))
```

```{r}
# Regresión de Poisson
attach(v)
modelo1<- glm(pb~offset(log(Esperados)),family = poisson)
summary(modelo1)
```

La deviance residual es igual a la nula debido a que no se han incluido variables explicativas.

```{r}
#Pintamos un mapa con los residuos
plot(SFPol,col=Paleta[findInterval(resid(modelo1),c(-2,-.5,0,.5,1,2))])
title("Residuos del modelo 1")
legend(10,10,c("< -2","(-2, -.5)","(-.5, 0)","(0,.5)","(.5,2)",'>2'),fill=Paleta)
resid(modelo1)
summary(resid(modelo1))
```


Los residuos van de -2.65 a 2.1, parece que hay bastante variabilidad.
En cuanto a su disposición en los distritos se aprecia que los valores negativos predominan en la parte norte mientras que los positivos en la parte sur. Sin embargo, son distintos a los observados anteriormente porque aquí parece que se entremezclan.
No está claro que haya una estructura geográfica.

```{r}
plot(SFPol,col=Paleta[findInterval(v$categorias,c(1,2,3))])
title("Porcentaje de población expuesta al sol")
legend(10,10,c("A","B","C"),fill=Paleta)
```

La verdad es que no veo parecido ninguno entre las distintas categorías sociodemográficas y la distribución espacial de los residuos anteriores. Aunque bueno, podría decirse que en sectores con una alta calidad de vida parece que el número de residuos negativos es mayor que en comparación a sectores con una calidad de vida más baja,pues presentan más valores de cantidad de plomo acumulada.
Por lo tanto, considero meter la covariable en el modelo.

```{r}
modelo2<- glm(pb~categorias+offset(log(Esperados)),family = poisson)
summary(modelo2)
```

Los residuos han disminuido bastante, salen todos los coeficientes significativos y además la porporción de deviance explicada se reduce a menos de la mitad.
A continuación pinto los residuos para ver si han perdido esa ligera estructura espacial.

```{r}
#Pintamos un mapa con los residuos
plot(SFPol,col=Paleta[findInterval(resid(modelo2),c(-2,-1,-.5,0,.5,1))])
title("Residuos del modelo 2")
legend(10,10,c("< -1","(-1, -.5)","(-.5, 0)","(0,.5)","(.5,1)",'>1'),fill=Paleta)

# Comprobar que la leyenda y el gráfico están bien
# resid(modelo2)
# table(resid(modelo2))
# summary(resid(modelo2))
```

Parece que hay una estructura ligeramente geográfica entre unas zonas y otras en donde los valores de plomo son altos y las de alrededor tienden a tener un valor ligeramente similar. Por lo tanto a continuación se añadirá una variable de interación espacial para ver si de esa manera puede por un lado redicirse el valor de los residuos y suprimir esa ligera estructura espacial.

# NÚMERO DE CASOS EN DISTRITOS VECINOS

```{r}
#Variable de interacción espacial que suma los valores observados de los distritos vecinos de un condado i.
sumavec<-function(i,v){sum(v[valencia.nb[[i]]])}
vintesp<-sapply((1:31),sumavec,v$pb)

#Incluyo la variable en el modelo
modelo3<-glm(pb~categorias+vintesp+offset(log(Esperados)),family=poisson)
summary(modelo3)
```

No me sale la variable de interacción espacial significativo y además los residuos apenas varían, por lo tanto en este caso no sería necesario incluir una estructura espacial.

```{r}
#Pintamos un mapa con los residuos
plot(SFPol,col=Paleta[findInterval(resid(modelo3),c(-2,-1,-.5,0,.5,1))])
title("Residuos del modelo 3")
legend(10,10,c("< -1","(-1, -.5)","(-.5, 0)","(0,.5)","(.5,1)",'>1'),fill=Paleta)
```

Apenas hay cambios en los residuos.
Parece que la variable de identificación espacial no ha sido útil, es decir, que no se ha conseguido captar ese parecido geográfico.

Para asegurarme que no hay estructura espacial le paso el test de Moran o el de Geary.

```{r}
¿¿¿¿????
```

Otra prueba, introduciré como covariable el número de casos en los condados vecinos dividido por el número de casos esperados en los distritos vecinos. De esta forma tengo en cuenta la población que hay en esos distritos.

```{r}
sumavec<-function(i){sum(v$pb[valencia.nb[[i]]])/(sum(v$Esperados[valencia.nb[[i]]])+0.5)} #0.5 es por si en alguno el valor es cero
vintesp<-sapply((1:31),sumavec)

#Se realiza el modelo
modelo4<-glm(v$pb~vintesp+offset(log(v$Esperados)),family=poisson) #Sin la variable categorías
summary(modelo4)
```

La deviance ha bajado pero no tanto que con la covariable. El AIC es ligeramente más alto y también hay residuos más altos.


```{r}
#Se incluye la covariable
modelo5<-glm(v$pb~vintesp+offset(log(v$Esperados))+categorias,family=poisson) #Sin la variable categorías
summary(modelo5)
```

El AIC es ligeramente mayor que el obtenido con solo la covariable y la variable de interacción espacial no es significativa. Los residuos deviance apenas se ven afectados.


```{r}
#Pintamos un mapa con los residuos M4
plot(SFPol,col=Paleta[findInterval(resid(modelo4),c(-2,-1,-.5,0,.5,1))])
title("Residuos del modelo 4")
legend(10,10,c("< -1","(-1, -.5)","(-.5, 0)","(0,.5)","(.5,1)",'>1'),fill=Paleta)

#Pintamos un mapa con los residuos M5
plot(SFPol,col=Paleta[findInterval(resid(modelo5),c(-2,-1,-.5,0,.5,1))])
title("Residuos del modelo 5")
legend(10,10,c("< -1","(-1, -.5)","(-.5, 0)","(0,.5)","(.5,1)",'>1'),fill=Paleta)
```

Parece que en el modelo 3 se consigue captar la estructura espacial que en el modelo 5



































